【裁判字號】    89,易,2799
【裁判日期】    900109
【裁判案由】    毒品危害防制條例
【裁判全文】
臺灣臺北地方法院刑事判決                        八十九年度易字第二七九九號
    公  訴  人  臺灣臺北地方法院檢察署檢察官
    被      告  甲○○
右列被告因毒品危害防制條例案件，經檢察官提起公訴（八十九年度毒偵字第一八三
四號，含八十九年度核退字第七三三號），本院判決如左：
    主  文
甲○○持有第一級毒品，處有期徒刑陸月，如易科罰金以參佰元折算壹日。
扣案之第一級毒品海洛因壹小袋（淨重零點貳零公克，包裝重零點壹參公克）沒收銷
燬之。
    事  實
一、甲○○前曾有多次煙毒前科，於民國（下同）八十二年間復因販賣運輸毒品案件
    ，經臺灣板橋地方法院於八十二年五月二十六日以八十二年度訴字第一一三七號
    判處無期徒刑，褫奪公權終身，嗣經臺灣高等法院於八十二年九月十六日以八十
    二年度上訴字第四二四二號撤銷原判決，改判處有期徒刑十四年確定，甫於八十
    八年十一月二十五日因縮短刑期假釋出監，指揮書執行完畢日期為九十六年五月
    十六日，縮刑期滿日期為九十五年十一月十九日，現仍在假釋期間（不構成累犯
    ）。詎猶不知悔改，明知海洛因係屬第一級毒品，任何人不得非法持有，於八十
    九年四月七日下午四時許，竟在台北市中山區○○○路四十五巷三弄某萊爾富便
    利商店前非法持有，適為巡邏員警發覺行跡可疑而追躡其後，甲○○行至馬偕醫
    院急診室門口與王素芳（另案經通緝中）會合後，二人即往民生西路方向前進，
    巡邏員警迨甲○○與王素芳行至中山北路與民生西路口準備將之攔下盤問，甲○
    ○驚覺狀況有異，唯恐持有第一級毒品海洛因之犯行東窗事發，乃即刻將持有之
    海洛因一小包（淨重○．二○公克，經倒置於塑膠袋內，塑膠袋包裝重○‧一三
    公克）（起訴書誤載為淨重○‧三公克）往外丟棄，而為警當場查獲，並扣得第
    一級毒品海洛因一小包。
二、案經臺北市政府警察局士林分局報請臺灣臺北地方法院檢察署檢察官偵查起訴。
    理  由
一、訊據被告甲○○對於右揭時、地為警逮捕及當場查獲第一級毒品海洛因一小包之
    事實坦白承認，惟矢口否認有何持有第一級毒品海洛因之犯行，辯稱：扣案之海
    洛因係當天和伊同行之女友王素芳所有的，海洛因亦是王素芳掉落的，並非伊所
    有，當日伊與王素芳自伊台北市○○○路○段二十九巷一弄一號三樓住處碰面後
    ，相邀一起前往馬偕醫院看病，伊要看心臟方面之疾病（內科），王素芳則掛皮
    膚科，惟進入馬偕醫院後，發現看病的人過多，所以放棄掛號看病，而雙雙步出
    馬偕醫院，當天並未行至台北市中山區○○○路四十五巷三弄某萊爾富便利商店
    前云云。
二、經查：
（一）右揭扣案疑似第一級毒品海洛因之扣押物一小袋，經送法務部調查局以化學呈
      色法、氣相層析質譜儀分析法鑑定其成分及重量，確認其成分確為毒品危害防
      制條例第二條第二項第一款第一級列管之第一級毒品，淨重○‧二○公克，包
      裝重○‧一三公克，此有法務部調查局八十九年五月一日（８９）陸（一）0
      0000000號鑑定通知書（編號《電腦條碼》：000000000）一
      紙在卷可稽（見八十九年度核退字第七三三號偵查卷第十四頁）。
（二）第查，右揭被告持有扣案第一級毒品海洛因之事實，業據證人即臺北市政府警
      察局士林分局警備隊巡邏員警張世明到庭證述：「（問：當天經過？）當天騎
      機車巡邏，看到甲○○覺得他有異樣，所以跟著他，發現他於馬偕小巷內與一
      男的交談，所以打電話請求支援，但等翁某（指支援員警翁國隆）到時，他們
      已交易完，所以跟著他（吳某）準備盤查，沒有想到甲○○走道馬偕（醫院）
      大們口又與一位女子（即王素芳）在講話，二人邊走邊直接走到民生西路、中
      山北路口要往派出所之方向，我們見機不可失，所以將他攔下盤查，並表明身
      分時，甲○○隨即將右手所握之毒品往下丟，即當時由後搭吳某的背，因人多
      ，故王素芳不知，往前走二步王素芳才回頭並走回來，此時見吳某丟東西，她
      欲去檢，我們稱那是毒品，所以她沒有去檢」等語，並經前往支援處理之現場
      員警翁國隆、彭振杰二人於偵查中是認：「（問：對張某《指張世明》所言，
      有何意見？）沒有，大致如此」等語在卷（見八十九年度毒偵字第一八三四號
      偵查卷第三十八頁、三十九頁正面）。此外，並有證人張世明手繪說明被告與
      不詳年籍資料男子及王素芳碰面、行進之現場路線配置圖一紙附卷可佐（見八
      十九年度毒偵字第一八三四號偵查卷第四十二頁）。被告於本院審理中辯稱上
      開扣案之海洛因係自王素芳身上掉落一節云云，顯係臨訟卸責之詞，毫無足採
      。
（三）再查，就被告在馬偕醫院與王素芳碰面之目的，及扣案之第一級毒品海洛因係
      何人所有一節，被告原於警訊中辯稱：「（問：今七日下午十六時三十分左右
      ，警方人員於臺北市中山區○○○路攔檢你，並當場目視你將右手之紙包裝海
      洛因（英）丟到地上（紙包裝之海洛因《英》經秤重毛重○‧四公克、淨重○
      ‧一公克，倒置塑膠袋內），且你丟棄海洛因（英）之同時，女子王素芳先以
      腳踢你所丟棄之海洛因，並彎腰拾起你所丟棄之海洛因（英），過程全由攔檢
      你之員警目睹，你二人是何關係？而海洛因（英）是何人所有？為何是你在持
      有？欲作何用途？）我們是認識約一個月的朋友，我們是在萬華區阿公店所任
      是的。海洛因（英）是誰的我不知道。我沒有持有。我也不知道要作何用途」
      云云（見八十九年度毒偵字第一八三四號偵查卷第十一頁反面），而偵查中先
      是辯稱：「（問：八十九年四月七日下午於中山北路、民生西路口丟○‧三公
      克海因於地上？）是同案王素芳小姐交給我，我不知他那東西由那來的，不是
      我的」云云（見八十九年度核退字第七三三號偵查卷第四頁反面），除否認上
      開扣案之海洛因為其所有，改稱海洛因係王素芳所有外，已坦承持有之犯行，
      於偵查複訊又翻異前詞，改稱：「那包東西確實是王女（指王素芳）的，並且
      是她丟棄的」云云（見八十九年度毒偵字第一八三四號偵查卷第七十四頁反面
      ）。足徵被告於本院審理中辯稱上開扣案之海洛因係自王素芳身上掉落云云一
      節，確屬被告事後矯飾卸責避就之詞，毫無可採。又被告於本院審理中雖辯稱
      案發當時在馬偕醫院附近之目的係為前往馬偕醫院掛內科看心臟方面之疾病，
      然此與其於警訊中所辯稱：「今七日下午十五時許，約好去馬偕醫院看病，因
      為我肋骨於喝酒時撞傷，我們（指被告與王素芳）才一同去醫院看病，而尚未
      看到醫生即為警攔檢了」云云（第十一頁反面、十二頁正面），或其後於偵查
      中供稱：「（問：當天為何去馬偕醫院？）我們二人一起去馬偕醫院看醫生，
      我看高血壓，但我沒又硬性要看那位，又王女的腳左小腿爛，有時會流濃但沒
      有爛，但已結疤，又她看何科我不清楚」云云（見八十九年度毒偵字第一八三
      四號偵查卷第四十八頁反面）情節則相去甚多。以被告自己親身經歷之求診病
      因，前後竟有「肋骨撞傷」、「高血壓」、「心臟病」等矛盾不一之供述，若
      非出於臨訟編設矯飾之故，衡情絕不致此。況被告自為警查獲時起至本院審理
      時，均未曾前往任何醫療院所看診一情，已據其於本院審理時供承：「（問：
      自被查獲到現在還有無去看診？）沒有，都是我朋友拿要給我吃」等語在卷（
      見本院八十九年十二月二十一日審判筆錄），依常情而言，倘被告案發當日真
      係因疾病前往馬偕醫院掛診，想必所罹之病已到達非求助專業醫師不足自行痊
      癒之地步，縱當日確因掛診病人過多做罷，事後亦絕無任由病痛纏身，而未再
      設法求助醫師之理，惟被告自案發時之八十九年四月七日起至本院審理之八十
      九年十二月二十一日止，相隔八月有餘，竟未曾前往任何醫療院所求診，豈不
      怪哉，所辯為看診而偕同王素芳同至馬偕醫院掛號求診一節違反經驗法則，甚
      是灼然。又被告於偵查及本院審理中，雖迭辯稱扣案之海洛因係王素芳所有云
      云，然此與其於警訊初供中供稱不知扣案海洛因為何人所有一節，則屬有悖，
      經檢察官訊之何以知道扣案海洛因為王素芳所有一情，被告於偵查中固辯稱：
      「案發當天是王女（指王素芳）自己去拿那包東西交給警察的，不是我叫她去
      的，而且東西確實是王女的，因王女她有吸毒的習慣，是案發之後她告訴我的
      」云云（見八十九年度毒偵字第一八三四號偵查卷第四十八頁反面），然經本
      院訊以王素芳之住處及渠等自案發後之聯絡情況，卻供稱：「（問：王素芳在
      何處？）自查獲那天就沒有聯絡，沒有再見過或以任何方式聯絡」等語（見本
      院八十九年十二月二十一日審判筆錄）在卷。揆此，被告自案發後，既未以任
      何方式與王素芳取得聯繫，王素芳又焉能於事後告知海洛因為其所有？被告上
      開辯詞，無非係事後矯飾詭辯之詞，尚無可採。本件事證明確，被告犯行堪以
      認定，應予依法論科。
二、按海洛因係屬毒品危害防制條例第二條第一項第一款所列之第一級毒品，為違禁
    物，任何人不得非法持有。核被告甲○○持有海洛因之所為，係犯毒品危害防制
    條例條第十一條第一項之持有一級毒品罪。被告持有第一級毒品之行為，屬於行
    為之繼續，為實質上一罪。爰審酌被告前有多次煙毒前科，素行不佳，竟仍於假
    釋期間持有第一級毒品，惡性非輕，及其犯罪手段、智識程度、危害程度、犯後
    矯飾卸責毫無悔意等一切情狀，量處如主文所示之刑，並諭知易科罰金之折算標
    準，以示懲儆。扣案之第一級毒品海洛因一小袋（淨重○．二○公克、包裝重○
    ‧一三公克），爰依毒品危害防制條例第十八條第一項前段規定沒收銷燬之。
據上論斷，應依刑事訴訟法第二百九十九條第一項前段，毒品危害防制條例第十一條
第一項、第十八條第一項前段，刑法第十一條、第四十一條，罰金罰鍰提高標準條例
第二條，判決如主文。
本案經檢察官繆卓然到庭執行職務
中      華      民      國      九十      年      一      月      九    日
                                          臺灣臺北地方法院刑事第六庭
                                              法  官  吳  秋  宏
右正本證明與原本無異。
如不服本判決，應於判決送達後十日內，向本院提出上訴狀。
                                              書記官  林  碧  華
中      華      民      國      九十     年      一       月     十二   日
附錄本案論罪科刑法條全文：
毒品危害防制條例第十一條第一項


司法院資訊處製作；財團法人民間司法改革基金會備份。
